臺灣板橋地方法院民事判決　　　　　　 92年度重訴字第643號
原　　　告　丁○○
訴訟代理人　丙○○
被　　　告　甲○○
訴訟代理人　乙○○
上列當事人間請求損害賠償事件，經本院於民國94年3 月31日辯
論終結，判決如下：
    主  文
被告應給付原告新台幣貳拾玖萬捌仟伍佰壹拾貳元，及自民國九
十三年二月十七日起至清償日止，按年息百分之五計算之利息。
原告其餘之訴駁回。
訴訟費用由被告負擔百分之二；餘由原告負擔。
本判決第1 項得假執行。
原告其餘假執行之聲請駁回。
    事實及理由
一、原告主張：
  (一)原告於民國92年7 月28日晚上10時許，駕駛車號Z2-0113 自
    小客車於新莊市○○路往龜山方向行駛，行駛至新莊市○○
    路○ 段462 號附近時，突遭被告駕駛之車號EU7785自小客車
    自後方追撞。原告下車查看後認應通知警方前來處理始屬妥
    當，乃返回車上欲拿手機報警，被告卻趁機持類似大鎖之器
    具連續重擊原告頭部，原告徒手阻擋，因而致原告頭部受有
    外傷併頭皮撕裂傷4 公分、右手前臂挫傷及右手腕掌骨骨折
    之傷害。原告受此重創，本有致命可能，幸因旁人及時送醫
    得以存活，然因頭部受傷部位為掌管記憶及思考力之部分，
    致使原告情緒及認知功能發生障礙，記憶力差及失眠等症狀
    ，右手掌骨骨折目前仍以石膏固定，右手大拇指喪失知覺，
    手部功能已生減損。案經原告向鈞院檢察署提出告訴、鈞院
    刑事庭93年度簡字第3356號刑事判決、原告提起上訴現由鈞
    院審理在案。
  (二)按因故意或過失，不法侵害他人之權利者，負損害賠償責任
    。違反保護他人之法律，致生損害於他人者，負賠償責任。
    汽車、機車或其他非依軌道行駛之動力車輛，在使用中加損
    害於他人者，駕駛人應賠償因此所生之損害。不法侵害他人
    之身體或健康者，對於被害人因此喪失或減少勞動能力，或
    增加生活上需要時，應負損害賠償責任。不法侵害他人之身
    體、健康、名譽、自由、信用、隱私、貞操，或不法侵害其
    他人格法益而情節重大者，被害人雖非財產上之損害，亦得
    請求賠償相當之金額。其名譽被侵害者，並得請求回復名譽
    之適當處分。負損害賠償責任者，除法律另有規定或契約另
    有訂定外，應回復他方損害發生前之原狀。…第1 項情形，
    債權人得請求支付回復原狀所必要之費用，以代回復原狀。
    民法第184 第1 項前段、第2 項本文、第191 條之2 前段、
    第193 條第1 項、第195 條第1 項、第213 條定有明文。
    本件被告因前開追撞及傷害行為，造成原告人身損害及車輛
    毀損，依前開規定，原告自得請求被告賠償以下費用：
  １、汽車毀損部分：
      因被告過失行為，致使原告所有之車號Z2-0113 自用小客
      車遭受毀損，經汽車修護廠估價結果，修復費用共計新台
      幣（下同）21,726元。
  ２、人身損失部分：
    (1)醫療費用：
      原告因被告追撞與故意殺害之行為，致頭部受有外傷併頭
      皮撕裂傷4 公分，右手前臂挫傷及右手腕掌骨骨折之傷害
      ，此有原告所提診斷證明書可稽。醫療費用經核算後為24
      ,369 元 。
    (2)收入減損：
      原告為公司業務員，需駕駛車輛招攬生意及運送貨物，原
      告每月薪資之構成為底薪加上業務開發津貼，今原告因頭
      部受傷致注意力降低，認知功能障礙，加以右手受傷尚待
      復健，原告已無法勝任原先之工作內容，原告不僅於6 個
      月期間無法工作，休養期滿後亦無法回任原職，原告僅能
      支領底薪。查原告受傷前最後7 個月之平均收入為49,589
      元，6 個月無法工作期間收入共計減損297,534 元（4958
      9 ×6 ＝297534）。又依醫師之診斷證明，原告頭部受傷
      已發生情緒及認知功能障礙與失眠之後遺症，此後遺症可
      能永遠無法復原，是故原告無法繼續擔任原職，原告為62
      年12月3 日出生，現年30歲，原告自休養期滿93年2 月開
      始工作，僅能支領底薪1 萬7,091 元，再以公教人員最早
      55歲屆齡退休時間計算，即117 年12月退休，尚餘24 年
      10月，每月收入減損以32,498元計（平均薪資49589 元－
      底薪17091 元＝32498 元），每年為389,976 元，24年10
      月共計9,684,404 元（389976×24＋32498 ×10 ＝
      0000000）。
    (3)增加生活上需要之支出部分：
      原告因本事件而支出就醫之交通費用共計為3,650 元，依
      民法第193 條第1 項之規定，原告得向被告請求賠償。
    (4)精神損害部分：
      原告頭部受到重擊，而受傷部位為腦部掌管記憶及思考力
      之功能，致使原告情緒及認知功能發生障礙，併有記憶力
      差及失眠等症狀，目前持續接受精神科治療中。右手掌骨
      骨折以石膏固定，右手大拇指喪失知覺，尚待復健，手部
      功能已生減損，已造成原告嚴重之後遺症。日常起居，原
      告連最簡單之開罐頭及洗碗皆無法處理，造成一輩子嚴重
      之不便，且被告就此故意侵權行為事後根本未曾向原告表
      達歉意，無為賠償原告之任何誠意，原告遭受重創後，已
      生嚴重後遺症，家庭生計因此陷入困境，原告精神上受到
      莫大折磨。是以，原告基於被告之所作所為已造成原告終
      身傷殘，衡諸前情，依民法規定請求2,000,000 元之精神
      上損害賠償。
  ３、總計前開金額，被告合計應賠償12,031,683元。
  (三)聲明：(1)被告應賠償原告12,031,683元，及自起訴狀繕本送
    達翌日起至清償日止，按年息5 ﹪計算之利息。(2)原告願供
    擔保，請准為假執行之宣告。
二、被告抗辯：
  (一)92年7 月28日晚上11時20幾分，在事發地點因原告緊急煞車
    ，致被告的車右邊大燈擦撞原告車左後保險桿。事發後被告
    欲立即下車察看，因原告恐被告逃逸於是倒車卡住被告車門
    ，因而致使被告腳部被夾，被告請原告移開車子，原告不從
    ，於是被告將車倒退並下車表示將會理賠。嗣後原告竟扯被
    告之手直咬中指達10幾分鐘之久，接著又打10幾拳，致使被
    告倒下，被告即順手拾起地上之木棍打下，好像擊中頭部，
    原告見到流血即轉身開車離去，被告亦開車離開。
  (二)被告從不攜帶大鎖，是無從以大鎖攻擊原告，且因被告之外
    甥在旁邊，被告害怕，故不可能二度攻擊原告。再者因被告
    當天未帶手機，於是要求原告撥電話報警，原告一直撥，警
    方仍未出現，於是被告倒車，倒完車，原告走過來，雙方才
    打架。因為被告被原告打得滿身是血，故原告手機上的血不
    知是被告的還是原告的。
  (三)被告對原告之車損、頭部受傷及其受傷情形均無意見。對於
    車損21,726元，被告願理賠。至於原告下列之請求，被告不
    同意：
  １、醫療費用被告不理賠，因係原告先動手且被告亦受傷。
  ２、減少收入之請求，被告不同意。
  ３、增加生活上需要之交通費用3,650 元，被告不爭執原告有
      此項支出，但是否應由被告負責賠償，請求依法判決。
  ４、精神損害之200萬元請求，被告亦不同意。
  (四)聲明：請求駁回原告之訴及其假執行之聲請。
三、法院之判斷：
  (一) 原告主張被告於上開時地駕車自後方追撞原告駕駛之自小
     客車，並因此行車糾紛而出手毆打原告，致原告受有頭部
     外傷併頭皮撕裂傷4 公分、右手前臂挫傷及右手腕掌骨骨
     折之傷害之事實，業據提出新泰綜合醫院及馬偕紀念醫院
     出具之診斷證明書影本3 件為證，並為被告所自認，堪信
     為真實。
  (二)按因故意或過失，不法侵害他人之權利者，負損害賠償責任
    。汽車、機車或其他非依軌道行駛之動力車輛，在使用中加
    損害於他人者，駕駛人應賠償因此所生之損害。不法侵害他
    人之身體或健康者，對於被害人因此喪失或減少勞動能力，
    或增加生活上需要時，應負損害賠償責任。不法侵害他人之
    身體、健康、名譽、自由、信用、隱私、貞操，或不法侵害
    其他人格法益而情節重大者，被害人雖非財產上之損害，亦
    得請求賠償相當之金額。又負損害賠償責任者，除法律另有
    規定或契約另有訂定外，應回復他方損害發生前之原狀。…
    第1 項情形，債權人得請求支付回復原狀所必要之費用，以
    代回復原狀。民法第184 第1 項前段、第191 條之2 前段、
    第193 條第1 項、第195 條第1 項、第213 條定有明文。本
    件被告因前開追撞及傷害行為，造成原告人身損害及車輛毀
    損，原告依前開規定請求被告賠償，並無不合。茲就原告請
    求賠償金額應否准許，論述如下：
    1.汽車毀損部分：
      原告主張因被告過失追撞行為，致使原告所有之車號Z2-0
      113 自用小客車受損，經汽車修護廠估價結果，修復費用
      共計新台幣（下同）21,726元之事實，業據提出估價單一
      件為證，被告亦自認同意賠償該金額，故原告請求被告賠
      償車輛毀損修復費用21,726元，應予准許。
    2.醫療費用：
      原告主張因被告之傷害行為，致其受有頭部外傷併頭皮撕
      裂傷4 公分，右手前臂挫傷及右手腕掌骨骨折之傷害，支
      出醫療費用24,369元之事實，業據提出診斷證明書影本16
      件為證，堪信為真實。
    3.工作收入減損：
      (1)原告主張其為公司業務員，需駕駛車輛招攬生意及運送
        貨物，原告每月薪資之構成為底薪加上業務開發津貼，
        受傷前最後7 個月之平均收入為49,589元，之事實，業
        據提出薪資所得證明二件為證，堪信為真實。原告雖主
        張因本件頭部受傷致注意力降低，認知功能障礙，加以
        右手受傷尚待復健，6 個月期間無法工作，共計減損29
        7,534 元云云，惟查原告因本件受傷情形，對於其從事
        駕駛車輛運送貨物工作之影響，一般需要約3 個月之恢
        復期，此有馬偕紀念醫院93年4 月19日馬院醫外字第
        931112號函在卷可稽（參卷83頁）。從而原告主張因本
        件受傷減少3 個月之工作收入148,767 元，堪予採信。
        逾上開金額之主張，則屬無據，不應准許。
      (2)原告雖又主張依醫師之診斷證明，原告頭部受傷已發生
        情緒及認知功能障礙與失眠之後遺症，此後遺症可能永
        遠無法復原，是故原告無法繼續擔任原職，休養期滿後
        亦無法回任原職，原告僅能支領底薪。原告為62年12月
        3 日出生，現年30歲，原告自休養期滿93年2 月開始工
        作，僅能支領底薪1 萬7,091 元，再以公教人員最早55
        歲屆齡退休時間計算，即117 年12月退休，尚餘24年10
        月，每月收入減損以32,498元計（平均薪資49589 元－
        底薪17091 元＝32498 元），每年為389,976 元，24年
        10月共計減少收入9,684,404 元（389976×24＋32498
        ×10＝0000000）云 云。惟查，原告於92年7 月29日至
        8 月4 日在馬偕紀念醫院住院治療，電腦斷層攝影並無
        腦出血之狀況，無法證明腦部有任何殘廢之可能，有前
        揭馬偕醫院之回函在卷可憑。原告另又聲請台北市立忠
        孝醫院實施鑑定，經該院綜合原告家族史、過去生活史
        、臨床精神狀態結果，雖認為原告因本件傷害事件，現
        已罹患精神創傷後壓力症候群等語（參卷107 至110 頁
        ）。然查原告罹患「精神創傷後壓力症候群」，乃心因
        性之精神疾病，並非因頭部外傷所遺留之後遺症，參照
        上開馬偕紀念醫院關於原告頭部外傷之函覆內容，自難
        認為其病情與本件被告之傷害行為間有相當因果關係。
        原告主張因頭部受傷發生情緒及認知功能障礙與失眠之
        後遺症，永遠無法復原，為此請求算至55歲之減少收入
        損失9,684,404 元云云，於法無據，不應准許。
    4.增加生活上需要之支出部分：
      原告主張因本事件而支出就醫之交通費用3,650 元之事實
      ，業據提出收據影本12件為證，並為被告所不爭執，尚堪
      採信。
    5.精神損害部分：
      (1)查原告因本次事件受有頭皮裂傷及右手掌骨骨折之傷害
        ，有原告提出之診斷證明書影本三件可證，原告主張其
        精神上因而受有痛苦，堪信為真實。本院審酌原告中華
        工專畢業，從事送貨員及業務員工作，月入約7 萬元；
        被告國中畢業，受僱從事機車修理業工作約十多年，月
        入約3 、4 萬元，及兩造名下資產均無不動產等兩造之
        身分、地位、經濟狀況，及參酌本件刑事卷證資料兩造
        係因行車事故互毆，暨原告實際受傷情形等一切情狀，
        認為原告請求精神上損害200 萬元，顯然過高，應核減
        為10萬元，始為允當。故原告請求精神上損害10萬元，
        應予准許，逾該金額之請求，則屬無據，應予駁回。
      (2)至於原告主張於本次事件後其情緒及認知功能發生障礙
        ，併有記憶力差及失眠等症狀，與被告之傷害行為間，
        並無相當因果關係，業如前所述，原告據此請求被告賠
        償精神上損害，自不應准許。再者，原告右手掌骨骨折
        ，乃普通外傷韌帶之受傷，不致功能障礙，亦有前揭馬
        偕紀念醫院之回函可證，原告主張右手大拇指喪失知覺
        ，手部功能減損，造成嚴重之後遺症云云，尚難採信，
        原告據此請求被告賠償非財產上損害，亦難准許，並此
        敘明。
    6.以上總計原告所受損害298,512 元（21726+24369+148767
      +3650+100000=298512）。
  (三)從而原告依侵權行為法律關係請求被告給付298,512 元，及
    自起訴狀繕本送達翌日即93年2 月17日起至清償日止，按年
    息百分之5 計算之利息，於法並無不合，應予准許；逾上開
    金額之請求，則屬無據，應予駁回。
  (四)本件所命給付之金額未逾50萬元，爰依職權宣告假執行。至
    於原告敗訴部分，其假執行之聲請亦失所附麗，應併予駁回
    。
  (五)本件事證已臻明確，兩造其餘主張陳述及所提之證據，均毋
    庸再予審酌，附此敘明。
四、結論：本件原告之訴，為一部有理由，一部無理由，依民事
    訴訟法第79條、第389 條第1 項第5款，判決如主文。
中　　華　　民　　國　　94　　年　　4 　　月　　14　　日
                  民事第三庭    法　官　許月珍
以上正本，係照原本作成。
如對本判決上訴，須於判決送達後20日內向本院提出上訴狀
中　　華　　民　　國　　94　　年　　4 　　月　　18　　日
                                書記官　劉昌明
